臺灣彰化地方法院北斗簡易庭小額民事判決
110年度斗小字第118號
原      告  李亞珊  
被      告  石武松  


上列當事人因傷害案件（110年度簡字第225號），原告提起刑事
附帶民事訴訟之損害賠償事件，經本院刑事庭裁定移送（110年
度簡附民字第3號），本院於民國110年8月30日言詞辯論終結，
判決如下：
    主      文
被告應給付原告新臺幣壹萬壹仟陸佰玖拾元，及自民國一○九年
十一月二十四日起至清償日止，按年息百分之五計算之利息。
原告其餘之訴駁回。
訴訟費用新臺幣壹仟元由被告負擔新臺幣壹佰壹拾柒元，餘由原
告負擔。
本判決第一項得假執行。但被告如以新臺幣壹萬壹仟陸佰玖拾元
為原告預供擔保，得免為假執行。
    事實及理由
一、按「訴狀送達後，原告不得將原訴變更或追加他訴。但擴張
    或減縮應受判決事項之聲明者，不在此限」，民事訴訟法第
    255條第1項第3款定有明文。此規定於小額訴訟程序仍適用
    之，此參同法第436條之23準用同法第436條第2項規定自明
    。原告原聲明請求被告應給付新臺幣（下同）60,000元及自
    刑事附帶民事訴訟起訴狀繕本送達被告翌日起至清償日止，
    按年息5%計算之利息。嗣後於民國110年8月30日當庭變更聲
    明為被告應給付原告100,000元及自刑事附帶民事訴訟起訴
    狀繕本送達被告翌日起至清償日止，按年息5%計算之利息。
    核原告所為係擴張應受判決事項之聲明，揆諸前開說明，應
    予准許。
二、原告主張：
　㈠兩造前為同居男女朋友，2人具有家庭暴力防治法第3條第2款
    之家庭成員關係，被告石武松於109年3月19日6時許，在彰
    化縣田中鎮新聖路與寶樹街之交岔路口處，因不願與原告商
    談私事而欲發動車輛離去，原告為阻止被告離去而以手緊抓
    住該車門門把，而被告明知若其移動車輛可能使正緊拉住其
    車門門把之原告受傷，竟仍基於縱令對方受傷亦不違背其本
    意之故意，發動車輛而倒車，致使原告因此倒地而受有下背
    和骨盆挫傷合併大片擦傷、右側膝部挫傷合併擦傷、左側膝
    部挫傷合併擦傷等傷害（下稱系爭傷害），經本院刑事庭11
    0年度簡字第225號刑事簡易判決判處被告犯傷害罪，處拘役
    20日，如易科罰金，以1,000元折算1日確定，原告因被告上
    開侵權行為而受損害，自得依侵權行為之法律關係，請求被
    告負擔賠償責任。
  ㈡原告因被告上開侵權行為受有系爭傷害，並受有損害如下：
  ⒈醫療費用部分：原告因被告上開侵權行為分別前往霧峰澄清
    醫院、振興中醫診所就診，共計支出醫療費用65,481元。
  ⒉精神慰撫金部分：系爭事故發生後，原告身心受到痛苦，請
    求被告給付精神慰撫金34,519元。
  ㈢綜上，被告應賠償原告因系爭傷害所受各項損害，依侵權行
    為之法律關係，請求被告賠償100,000元，並聲明：被告應
    給付原告100,000元及自刑事附帶民事訴訟起訴狀繕本送達
    被告翌日起至清償日止，按年息5%計算之利息。
三、被告則以：伊對於刑事案件已經繳錢執行完畢。另原告僅有
    擦傷醫藥費應該沒有這麼多等語，並聲明：原告之訴駁回。
四、本院得心證之理由：
  ㈠按因故意或過失，不法侵害他人之權利者，負損害賠償責任
    ；不法侵害他人之身體或健康者，對於被害人因此喪失或減
    少勞動能力或增加生活上之需要時，應負損害賠償責任；不
    法侵害他人之身體、健康、名譽、自由、信用、隱私、貞操
    ，或不法侵害其他人格法益而情節重大者，被害人雖非財產
    上之損害，亦得請求賠償相當之金額，民法第184條第1項前
    段、第193條第1項、第195條第1項前段分別定有明文。次按
    慰藉金之賠償須以人格權遭遇侵害，使精神上受有痛苦為必
    要，其核給之標準固與財產上損害之計算不同，然非不可斟
    酌雙方身分資力與加害程度，及其他各種情形核定相當之數
    額（最高法院51年台上字第223號判例意旨參照）。又非財
    產上損害之慰撫金數額，究竟若干為適當，應斟酌兩造身分
    、地位、經濟狀況、加害程度及其他各種情形，俾為審判之
    依據（最高法院86年度台上字第511號、86年度台上字第353
    7號民事判決意旨參照）。如前所述，本件被告既有於上揭
    時地傷害原告之不法行為，足認已侵害原告之身體權，且原
    告受有上開傷害既係因被告之故意傷害行為所導致，兩者間
    即具有因果關係，則原告請求被告負侵權行為損害賠償之責
    任，自屬有據。惟兩造間就原告請求被告賠償之數額，尚有
    爭執，茲就原告請求之項目及數額是否有理由，審究如下：
  ⒈醫療費用部分：
  ①按診斷證明書乃證明損害發生原因及其範圍，為實現損害賠
    償債權所支出之必要費用，且係加害人之侵權行為所引起，
    被害人是否不得請求加害人賠償，自非無斟酌餘地。原告主
    張因遭被告傷害而至振興中醫診所就診共計支出1,690元(含
    證明書費100元)等情，業據其提出振興中醫診所診斷書及醫
    療費用明細收據為證，本院參酌原告所受之傷勢、醫診治情
    形，診斷書所載原告所受傷勢、就醫療費用明細收據就診時
    間及各項醫療項目，堪屬合理正當且必要，認原告請求被告
    賠償上開醫療費用，乃屬有據。另證明書費，係原告用以證
    明其因被告之行為所受傷害情形，並為本院據引為參考，當
    認係原告為證明損害發生及其範圍所必要之費用，原告亦得
    請求此部分證明書費用。
　②原告復主張遭被告傷害而於109年4月16日、110年5月4日、10
    9年7月1日至11日、109年7月11日、109年7月23日、109年8
    月18日、109年11月3日而前往霧峰澄清醫院就診各支出醫藥
    費用408元、85元、59,984元、10元、484元、180元、1,400
    元等情，業據其提出霧峰澄清醫院診斷證明書及收據為憑，
    然審之原告係於109年4月16日始至霧峰澄清醫院就診，而上
    開診斷書於109年11月3日及110年6月29日記載原告在霧峰澄
    清醫院就診時受有右腳踝挫傷併韌帶斷裂(拖行)及右腳踝因
    5月份受傷造成韌帶斷裂更加嚴重等病症，然該等病症是否
    與被告所為之系爭傷害有關，已有疑問。況原告受有上開病
    症之原因多端，是否僅係被告行為所致，亦非無疑。原告就
    此未進一步舉證以實其說，自無從為有利原告之認定，是原
    告請求被告賠償其至霧峰澄清醫院就診之醫療費用及診斷書
    費，不應准許。
　⒉精神慰撫金：
    核諸本件被告對原告既有上開不法侵害原告身體、健康之傷
    害行為，足使原告精神上受有相當痛苦，是原告請求被告賠
    償其非財產上之損害，合於上開民法規定，即非無據。經查
    原告之學歷為高中畢業，臨時工、與父親及兒子同住、離婚
    、名下無財產；另被告之學歷為高中肄業，現從事水電、未
    婚，名下無財產等節，業經兩造陳明在卷，本院審酌兩造之
    身分、經濟狀況、上開刑事案件發生之原因、原告所受傷害
    之程度、精神痛苦等一切情狀後，認原告請求被告賠償之精
    神慰撫金，以10,000元為適當，原告逾此數額之請求，尚屬
    過高，不應准許。
　㈡從而，被告因故意不法侵害原告之身體、健康，原告得請求
    被告賠償之金額為11,690元。
五、綜上所述，原告依侵權行為之法律關係請求被告給付11,690
    及自刑事附帶民事訴訟起訴狀繕本送達翌日即109年11月24
    日起至清償日止，按年息5%計算之利息，為有理由，應予准
    許，逾此範圍之請求，則無理由，應予駁回。
六、本件原告勝訴部分，係依小額程序所為被告敗訴之判決，依
    民事訴訟法第436條之20規定，應依職權宣告假執行。並依
    同法第392條第2項，依職權為被告預供擔保，得免為假執行
    之宣告。 
七、本件事證已臻明確，兩造其餘之攻擊防禦方法及所提證據，
    於判決結果不生影響，爰不一一論述。
八、原告係於刑事訴訟程序提起民事訴訟，經本院刑事庭裁定移
    送前來，依刑事訴訟法第504條第2項規定，本無庸繳納裁判
    費。惟原告擴張聲明部分，並非屬刑事判決認定之損害範圍
    ，依法應徵裁判費1,000元，爰依民事訴訟法第79條規定，
    判決如主文第3項所示。
中　　華　　民　　國　　110 　年　　9 　　月　　13　　日
                  臺灣彰化地方法院北斗簡易庭
                          法  官  楊鑫忠
以上正本係照原本作成。
如對本判決不服，得於送達後20日內以判決違背法令為理由，向
本院提起上訴狀(須附繕本)。
中    華    民    國   110    年    9    月     13    日
　　　　　　　　　　　　　書記官  張清秀